【裁判字號】    98,重抗更(一),2
【裁判日期】    980603
【裁判案由】    給付借款強制執行
【裁判全文】
臺灣高等法院臺南分院民事裁定  98年度重抗更(一)字第2號
抗  告  人    皓中資產管理有限公司
法定代理人    乙○○
相  對  人    甲○○
              丁○○
              壬○○
              丙○○
              戊○○即黃三元.
              庚○○即黃三元.
              辛○○即黃三元.
              己○○即黃三元.
              翔鴻建設有限公司
兼法定代理人  癸○○
上列抗告人因與相對人間請求給付借款強制執行事件，對於中華
民國97年9月24日臺灣臺南地方法院97年度執字第72099號裁定，
提起抗告，經本院於97年11月12日以97年度重抗字第53號裁定後
，由最高法院第一次發回，本院更為裁定如下：
    主  文
抗告駁回。
抗告及發回前再抗告程序費用由抗告人負擔。
    理  由
一、抗告意旨略以：
    按執行名義成立後，債權人將債權讓與他人，該他人為強制
    執行法第4條之2第1項第1款所稱之繼受人，亦得以原執行名
    義聲請強制執行。故如債權人聲請執行之執行名義，係屬有
    既判力之執行名義，且受讓債權憑證，亦有受讓該執行名義
    債權之行為者，則此受讓人即屬民事訴訟法第401條第1項所
    指之繼受人，應為執行名義效力所及，自得向執行法院聲請
    強制執行。抗告人乃本此提出債權讓與證明書、借據、保證
    書及執行名義等文件，依法聲請強制執行，並無債權人不適
    格之疑慮。又民法第297條第1項債權讓與之通知，為讓與人
    或受讓人向債務人通知債權讓與事實之行為，性質上為觀念
    通知，使債務人知有債權讓與之事實，免誤向原債權人清償
    而已，並不以債務人承諾為必要，故受讓人對於債務人主張
    受讓事實行使債權時，已足使債務人知悉債權讓與之事實，
    即應認兼有通知之效力，此觀同條第2項規定即明，並有最
    高法院20年度上字第58號、22年度上字第1162號、28年度上
    字第1284號、39年度台上字第448號判例及69年度台上字第
    223號、75年度台上字第2293號判決可資參照。抗告人確實
    可以於尚未通知相對人之前先行聲請強制執行，而於強制執
    行程序中再依最高法院42年度台上字第626號判例及民法第
    297條第2項規定，伺機通知相對人即可，否則，將衍生更多
    無法解決之法律問題。再者，強制執行法第30條之1準用民
    事訴訟法規定之前提，必須強制執行法有未規範或規範不足
    之情形時，始得準用予以補充，本件強制執行法第28條之1
    已有明確規定，辦理強制執行事件應行注意事項第15項之1
    亦可援用補充，當無再依強制執行法第30條之1準用民事訴
    訟法第249條第1項第6款規定之餘地；況強制執行法第28條
    之1第1款所稱之「債權人於執行程序中應為一定之行為」，
    係指「債權人不為一定必要之行為，執行程序即不能進行者
    」而言，抗告人於全國各法院目前尚有數百件同類型之案件
    亦正進行強制執行中，部分案件甚已執行終結，是抗告人縱
    未補正債權讓與之合法通知證明，本案強制執行亦非不能進
    行；是抗告人以受讓人身分對相對人聲請強制執行行使債權
    ，已足使相對人知有債權讓與之事實，兼有通知之效力。若
    債務人就債權讓與等相關事宜、權義有異議，當可依強制執
    行法第12條第1項前段規定聲明異議以資救濟，而非由執行
    法院逕行決定強制執行程序是否應該續行或已無法續行？為
    此，爰提起本件抗告，請求廢棄原裁定云云。
二、按強制執行應依執行名義為之。又執行名義，除當事人外，
    對於訴訟繫屬後為當事人之繼受人亦有效力，強制執行法第
    4條第1項及第4條之2第1項第1款、第2項分別定有明文；是
    以執行名義成立後，該執行名義所載債權之受讓人，固得執
    該執行名義聲請強制執行。惟依同法第6條第1項規定，債權
    人聲請強制執行，應提出各該執行名義相關之證明文件，此
    乃「開始」強制執行程序所須具備之要件，執行法院於形式
    審查執行名義相關證明文件齊備後，始得「開始」強制執行
    ，為強制執行法第4條第1項及第6條第1項規定之本旨所在。
    強制執行法於民國（下同）85年10月9日公布增訂第4條之2
    規定時，雖漏未同時於第6條第1項增訂依第4條之2聲請強制
    執行時，債權人應提出何種證明文件，惟【辦理強制執行事
    件應行注意事項】第2項第（十六）目已補充規定：「債權
    人依本法第4條之2規定聲請強制執行者，應提出證明其本人
    或債務人為執行名義『效力所及』之人之『相當證據』。執
    行法院並應為必要之調查。」而依民法第297條第1項前段規
    定，債權之讓與，非經讓與人或受讓人通知債務人，對於債
    務人不生效力。準此，受讓人依強制執行法第4條之2規定聲
    請強制執行時，自應提出已合法通知債務人債權讓與之證明
    文件，以供執行法院審查受讓人是否可以債務人為原執行名
    義效力所及之人，並據以「開始」對之為強制執行，自無從
    於強制執行程序「進行中」再依民法第297條第2項規定及抗
    告人所引前述最高法院實務見解意旨，以補行通知之方式，
    補足其「開始」強制執行所應提出債權讓與合法通知證明文
    件之欠缺。
三、經查：
  (一)如前所述，按執行名義成立後，債權人將債權讓與於第三人
    ，該第三人為強制執行法第4條之2第1項第1款所稱之繼受人
    ，雖得以原執行名義聲請強制執行，惟民法第297條第1項既
    明定債權之讓與，非經讓與人或受讓人通知債務人，對於債
    務人不生效力，則債權受讓人於該項讓與對債務人生效前，
    自不得對債務人為強制執行。是本件抗告人依強制執行法第
    4條之2規定，本於執行名義繼受人身分聲請強制執行，應依
    前述【辦理強制執行事件應行注意事項】第2項第（十六）
    目規定，提出其對相對人為強制執行法第4條之2規定之執行
    名義效力所及而得對相對人聲請強制執行之相當證據，併供
    執行法院審查。查本件抗告人未依前開規定，提出其對相對
    人為強制執行法第4條之2規定之執行名義效力所及而得對相
    對人聲請強制執行之相當證據，經原法院依職權通知補正，
    抗告人亦未依限補正，自無從「開始」對相對人為強制執行
    ，焉能於執行名義要件尚未具備前率先執行，而諉由相對人
    聲明異議令其承受程序上之不利益？應駁回其對相對人強制
    執行之聲請。至於最高法院22年度上字第1162號判例所稱「
    受讓人對於債務人主張受讓事實行使債權時，既足使債務人
    知有債權讓與之事實，即應認為兼有通知之效力」等語，旨
    在說明債權讓與之通知，其性質為觀念通知，其通知方式不
    拘，以使債務人知悉其事實即可；惟究不得因此即謂債權之
    讓與人或受讓人未將債權讓與之事實通知債務人前，受讓人
    即得對該債務人為強制執行，而責由執行法院以職權傳訊當
    事人，或者送達書狀或讓與證明文件予債務人之方式為通知
    （最高法院98年度台抗字第116號裁定參照）。
  (二)縱上，原法院以抗告人逾期未補正債權讓與通知相對人之證
    明文件，而駁回抗告人強制執行之聲請，經核並無不合。抗
    告人之抗告論旨，猶執前詞，指摘原裁定為不當，求予廢棄
    ，尚難認為有理由，應予駁回。
四、據上論結，本件抗告為無理由，依強制執行法第30條之1，
    民事訴訟法第495條之1第1項、第449條第1項、第95條、第
    78條，裁定如主文。
中    華    民    國    98    年    6    月    3    日
                  民事第四庭   審判長法  官  王惠一
                                     法  官  王浦傑
                                     法  官  蘇重信
上為正本係照原本作成。
如不服本裁定，僅得於收受本裁定正本送達後10日內以適用法規
顯有錯誤為理由，向本院提出再抗告狀（須附繕本）依法應委任
律師為訴訟代理人始可再抗告。
中    華    民    國    98    年    6     月    3     日
                                     書記官  陳嘉琍
【附記】
民事訴訟法第495條之1第2項準用同法第466條之1第1、2項規定
：
(1)對於第二審判決上訴，上訴人應委任律師為訴訟代理人。但上
  訴人或其法定代理人具有律師資格者，不在此限。
(2)上訴人之配偶、三親等內之血親、二親等內之姻親，或上訴人
  為法人、中央或地方機關時，其所屬專任人員具有律師資格並
  經法院認為適當者，亦得為第三審訴訟代理人。
民事訴訟法第466條之2：
  上訴人無資力委任訴訟代理人者，得依訴訟救助之規定，聲請
  第三審法院為之選任律師為其訴訟代理人。


司法院資訊處製作；財團法人民間司法改革基金會備份。
